臺灣橋頭地方法院民事判決
                                     109年度重訴字第91號
原      告  杰諾國際有限公司

法定代理人  潘德源  
訴訟代理人  呂秋𧽚律師
複代理人    張子特律師
被      告  林俊寬律師即穆義明之遺產管理人

上列當事人間損害賠償事件，本院於民國111年3月4日言詞辯論
終結，判決如下：
    主      文
原告之訴及假執行之聲請均駁回。
訴訟費用由原告負擔。
    事實及理由
壹、程序事項：
    按當事人死亡者，訴訟程序在有繼承人、遺產管理人或其他
    依法令應續行訴訟之人承受其訴訟以前當然停止；承受訴訟
    人，於得為承受時，應即為承受之聲明，他造當事人，亦得
    聲明承受訴訟，民事訴訟法第168 條、第175 條分別定有明
    文。查穆義明於起訴後之民國109 年4 月3 日死亡，其繼承
    人均聲明拋棄繼承，有除戶謄本、臺灣高雄少年及家事法院
    109 年度司繼字第2376號公告在卷可稽（見審重訴卷第247
    頁、第287 頁）。嗣經臺灣高雄少年及家事法院以110 年度
    司繼字第135 號選任遺產管理人事件中，裁定選任林俊寬律
    師為穆義明之遺產管理人，有該院110 年度司繼字第135 號
    民事裁定在卷可參（見本院卷第87頁），且經林俊寬律師即
    穆義明之遺產管理人於110 年11月3 日具狀聲明承受訴訟（
    見本院卷第105頁），合於前揭規定，應予准許。
貳、實體事項：
一、原告主張：
    原告從事家具買賣事業，向訴外人鈺翰企業有限公司法定代
    理人沈玉琴承租位於高雄市○○區○○路0 段000 巷00○0
    號之廠房（下稱22-1號廠房），作為家具倉庫使用。因被告
    從事運送原告之家具設備工作，被告乃向原告請求提供位於
    廠房內之休息室，原告遂同意將休息室借與被告使用，兩造
    間成立使用借貸協議，被告對此應負擔善良管理人之注意義
    務。22-1號廠房於107 年4 月10日發生火災，係因被告疏未
    注意定期汰換老舊電線及避免將耗電量較大之電器插在延長
    線之插頭上等情，竟使用耗電量較大之冰箱、飲水機等，更
    使用瞬間耗電量大之電磁爐，而造成22-1號廠房之休息室因
    此發生火災。本件既因被告之疏漏注意造成22-1號廠房之毀
    損，依民法第468 條規定，被告應負擔損害賠償責任；被告
    未注意電器負載量之使用行為，而造成原告受有損害，依民
    法第184 條第1 項前段，被告應負擔損害賠償責任。且被告
    違反刑法第173 條第2 項失火罪嫌，依民法第184 條第2 項
    規定，被告應負擔損害賠償責任等語，爰依上開規定請求被
    告賠償原告就廠房所造成之損失賠償出租人之款項新臺幣（
    下同）600,000元及無法取回之押金110,000元，另廠房之庫
    存受損9,913,172 元，停放於22-1號廠房內車牌號碼0000-0
    0 號車輛因火災毀損之修繕費32,404元、火燒地板清理費11
    4,286 元、掃地機器人因燒毀而添購相同品牌之費用9,600 
    元，均得請求被告賠償等語，並聲明：㈠被告應給付原告10,
    779,462元，及自起訴狀繕本送達翌日起至清償日止，按週
    年利率5％計算之利息；㈡願供擔保，請准宣告假執行。
二、被告則以：
　　否認原告所主張被告有過失，其餘事實請鈞院審酌舉證責任
    分配依卷內資料證據判斷等語資為抗辯，並聲明：原告之訴
    駁回。
三、得心證之理由：
  ㈠按因故意或過失，不法侵害他人之權利者，負損害賠償責任
    。故意以背於善良風俗之方法，加損害於他人者亦同。違反
    保護他人之法律，致生損害於他人者，負賠償責任。借用人
    應以善良管理人之注意，保管借用物。借用人違反前項義務
    ，致借用物毀損、滅失者，負損害賠償責任。但依約定之方
    法或依物之性質而定之方法使用借用物，致有變更或毀損者
    ，不負責任，民法第184 條第1 項、第2 項、第468 條分別
    定有明文。再按當事人主張有利於己之事實者，就其事實有
    舉證之責任，但法律別有規定，或依其情形顯失公平者，不
    在此限，民事訴訟法第277 條定有明文。本件原告主張穆義
    明涉有侵權行為責任，及違反善良管理人注意義務致借用物
    毀損、滅失等行為，本應由原告就被告有過失或違反保護他
    人法律及違反善良管理人注意義務等權利發生事實舉證加以
    證明，於本院審認兩造提出之事證後，如事實仍陷於真偽不
    明時，該舉證不足之不利益，即應由原告承擔，方符舉證責
    任分配之法則。
  ㈡原告雖主張穆義明疏未注意定期汰換老舊電線及避免將耗電
    量較大之電器插在延長線之插頭上等情，竟使用耗電量較大
    之冰箱、飲水機等，更使用瞬間耗電量大之電磁爐，而造成
    22-1號廠房之休息室因此發生火災等情，惟查：
  ⒈本院刑事一審就22-1號廠房1 樓休息室西側窗戶北邊採集之1
     組含連接花線之延長線之插座殘跡，送請內政部消防署就
    其熔痕種類及有無短路情形乙節為鑑定，鑑定結果為未發現
    含有短路所造成之通電痕（短路痕），有內政部消防署火災
    證物鑑定案件編號第0000000 號鑑定報告（見刑事易字卷一
    第413 頁，且其餘經鑑定有通電痕之花線，與未有通電痕（
    短路痕）之延長線插座殘跡（含相連之花線），於送驗時兩
    者並未相連，亦據該署109 年4 月23日消署調字第10911079
    57號函說明甚詳（見刑事易字卷二第49頁）。是22-1號廠房
    1 樓之休息室內平時之電力使用情形，除有使用延長線外，
    尚有諸如飲水機、電冰箱、日光燈、電風扇、手機、電鑽等
    電器，且經證人柯佩鳳於本院刑案一審證稱：花線及延長線
    底座殘骸放在同一個封緘袋裡面送鑑定，是因為燃燒後很多
    東西堆疊在一起，在那個區域發現很多這樣的電線，所以放
    在同一個封緘袋裡面，但沒有辦法判斷這二個東西有什麼關
    連性。現場很多東西堆疊在一起，電線很多是燒斷的，不一
    定是同一條電線，也沒有辦法研判是不是同一條電線。我們
    採到3 條花線有通電痕，延長線底座及相連花線沒有採到通
    電痕，沒有辦法研判有通電痕的三條花線跟延長線跟底座的
    關連性，也沒辦法研判採到的各段電線是否為同一電源線等
    語（見易字卷二第101 至102 頁、第104 頁）。
  ⒉綜合上開事證，足認本件火災現場因經過劇烈燃燒而有許多
    殘屑堆在一起，附近另有燒毀之電磁爐、電動工具機殘骸，
    已無法判斷上開花線是否為同一條電線，亦無法研判上開花
    線與延長線插座或其他電器之關連性，是縱認原告主張穆義
    明未定期汰換老舊延長線，且將冰箱及飲水機等電器長期固
    定插在延長線插座上，及使用電磁爐並插在延長線插座上等
    節屬實，然因消防人員於火災現場採集之延長線插座殘跡（
    含相連之花線）既無發現短路現象，亦無法研判其餘採集有
    短路之3 條花線確為延長線之電線，實難逕認本件火災係因
    穆義明使用系爭休息室內之延長線或插座短路所致。此外，
    原告復未提出其他證據證明穆義明就本件火災之發生有何過
    失之處，自難認原告得依民法第184 條第1 項前段請求穆義
    明賠償。且原告既未能證明穆義明就火災之發生有何過失之
    處，自無從認為穆義明已成立刑法第173 條第2 項之失火罪
    ，原告應無從依民法第184 條第2 項規定請求穆義明賠償。
    此外，原告既未能證明穆義明就火災發生有何過失，自亦無
    法證明穆義明就保管向原告借用之休息室有何違反善良管理
    人注意義務之情事，應亦無從依民法第468 條第2 項規定請
    求穆義明賠償。
四、綜上所述，原告既未能證明穆義明就本件火災之發生有何過
    失之處，亦未證明穆義明有何違反保護他人法律之情事，自
    亦無法證明穆義明有何違反善良管理人注意義務而致借用物
    毀損之情事，則原告依民法第184 條第1 項前段、第2 項、
    第468 條規定請求被告林俊寬律師即穆義明之遺產管理人於
    穆義明之遺產範圍內賠償付原告10,779,462元，及自起訴狀
    繕本送達翌日起至清償日止，按週年利率5 ％計算之利息，
    為無理由，應予駁回。原告之訴既經駁回，其假執行之聲請
    即失所附麗，應併予駁回。
參、訴訟費用負擔之依據：民事訴訟法第78條。
中　　華　　民　　國　 111　　年　　3 　　月　　25　　日
                  民事第二庭  法　官　蕭承信
以上正本係照原本作成。
如對本判決上訴，須於判決送達後20日內向本院提出上訴狀。如
委任律師提起上訴者，應一併繳納上訴審裁判費。
中　　華　　民　　國　　111 　年　　3 　　月　　25　　日
                              書記官  林慧雯